【裁判字號】    98,交上易,455
【裁判日期】    980429
【裁判案由】    公共危險等
【裁判全文】
臺灣高等法院臺中分院刑事判決       98年度交上易字第455號
上  訴  人  臺灣臺中地方法院檢察署檢察官
被      告  丙○○
上列上訴人因被告公共危險等案件，不服臺灣臺中地方法院97年
度交易字第679號，中華民國97年12月31日第一審判決（起訴案
號：臺灣臺中地方法院檢察署97年度調偵字第360號），提起上
訴，本院判決如下：
    主  文
原判決撤銷。
丙○○因過失傷害人致重傷，處有期徒刑肆月，如易科罰金，以
新臺幣壹仟元折算壹日；又服用酒類，不能安全駕駛動力交通工
具而駕駛，處有期徒刑貳月，如易科罰金，以新臺幣壹仟元折算
壹日；應執行有期徒徒刑伍月，如易科罰金，以新臺幣壹仟元折
算壹日。
    事  實
一、丙○○於民國97年1月15日凌晨3時許起至同日凌晨4時30分
    許止，在臺中市○區○○街之某處，飲用啤酒6瓶，已達不
    能安全駕駛動力交通工具之程度，竟仍騎乘車號UH5-776號
    輕型機車，沿臺中市○區○○路1段由精誠路方向往大同街
    方向行駛。嗣於同日凌晨4時50分許，行經向上路1段440號
    前之內側車道時，本應注意車前狀況，隨時採取必要之安全
    措施，及機器腳踏車在已劃分慢車道之道路，雙向道路得在
    最外側快車道及慢車道行駛。而依當時係天候陰，夜間無照
    明，路面鋪設柏油、乾燥、無缺陷、無障礙物，並無不能注
    意之情事，惟丙○○疏未注意且未能遵守汽車駕駛人飲用酒
    類後其吐氣所含酒精濃度超過每公升0.25毫克或血液中酒精
    濃度超過百分之0.05以上者，不得駕車之規定，因酒後注意
    力欠佳，無法正常操控機車，在上開向上路1段440號前之內
    側車道，撞上騎乘腳踏車由對向車道橫越向上路1段而來之
    乙○○，機車之前車頭撞擊腳踏車之右輪，致使乙○○於人
    車倒地後，因而受有外傷性顱內出血合併右側偏癱，認知功
    能障礙，已達身體及健康重大不治及難治之重傷害程度。丙○○則於肇事後，犯罪未被有偵查權之公務員或機關發覺前
    ，即向到場臺中市政府警察局第一分局交通分隊警員表明係
    肇事車輛駕駛人而自首，並坦承犯行，進而接受裁判，並經
    到場員警進行呼氣酒精濃度測試，其酒精濃度值為0.77mg/l
    。
二、案經乙○○告訴及臺中市警察局第一分局報請臺灣臺中地方
    法院檢察署檢察官偵查起訴。
    理  由
一、按被告以外之人於審判外之陳述雖不符刑事訴訟法第159 條
    之1至之4等4條之規定，而經當事人於審判程序同意作為證
    據，法院審酌該言詞陳述或書面陳述作成時之情況，認為適
    當者，亦得為證據；當事人、代理人或辯護人於法院調查證
    據時，知有刑事訴訟法第159條第1項不得為證據之情形，而
    未於言詞辯論終結前聲明異議者，視為有前項之同意，同法
    第159條之5定有明文。立法意旨在於傳聞證據未經當事人之
    反對詰問予以核實，原則上先予排除。惟若當事人已放棄反
    對詰問權，於審判程序中表明同意該等傳聞證據可作為證據
    ；或於言詞辯論終結前未聲明異議，基於尊重當事人對傳聞
    證據之處分權，及證據資料愈豐富，愈有助於真實發見之理
    念，且強化言詞辯論主義，使訴訟程序得以順暢進行，上開
    傳聞證據亦均具有證據能力。本案判決下列所引用之各該被
    告以外之人於審判外之陳述（包含書面陳述），性質上均屬
    傳聞證據，檢察官、被告、辯護人迄本院言詞辯論終結前，
    均未主張有刑事訴訟法第159條第1項不得為證據之情形，本
    院審認上開證據作成時之情況，認應無違法或不當情事，與
    本案待證事實間復具有相當之關聯性，以之作為證據應屬適
    當，依刑事訴訟法第159條之5第2項之規定，均有證據能力
    。
二、訊據被告丙○○就上開犯罪事實均坦承不諱，核與告訴代理
    人於警詢及偵查中所指訴之情節，證人即員警丁○○於原審
    之證述大致相符，復有道路交通事故現場圖、道路交通事故
    調查報告表（一）（二）各1份、現場照片10張、交通事故
    當事人酒精測定紀錄單、刑法第185條之3之查獲測試、觀察
    職務報告、臺中市警察局第一分局公益派出所汽機車駕駛人
    酒後生理協調平衡檢測紀卡、臺中市警察局舉發違反道路交
    通管理事件通知單、臺中市警察局執行交通違規移置保管車
    輛收據、車籍查詢基本資料詳細畫面、中興醫院診斷證明書
    各1件、中國醫藥大學附設醫院診斷證明書2件在卷可參，應
    堪徵信。又被害人乙○○確因本件車禍受有外傷性顱內出血
    合併右側偏癱，認知功能障礙、右側偏癱維持6個月以上，
    無復原可能，因外傷導致記憶損傷及智能缺損，已達日常生
    活自理能力喪失程度、腦傷併右側肢體偏癱之傷害，有上開
    診斷證明書3份在卷可佐，足見被害人乙○○所受上開傷害
    情形，已屬其他於身體或健康有重大不治或難治之重傷害。
三、按汽車行駛時，駕駛人應注意車前狀況，並隨時採取必要之
    安全措施；機器腳踏車在已劃分慢車道之道路，雙向道路得
    在最外側快車道及慢車道行駛；駕駛人飲用酒類後其吐氣所
    含酒精濃度超過每公升0.25毫克或血液中酒精濃度超過百分
    之0.05以上者，不得駕車，道路交通安全規則第94條第3項
    、第99條第1項第2款、第114條第2款分別定有明文。查本件
    被告於前開時、地，騎乘上開機車行經上述路段，自應注意
    上述規定，且依當時天候陰、夜間無照明、柏油路面乾燥無
    缺陷、道路無障礙物等情形，並無不能注意之情事，竟疏未
    注意及此，因而肇事自屬有過失，且被告騎車肇事之過失行
    為與被害人乙○○受有上開重傷害間有相當因果關係，另被
    害人乙○○於本件車禍亦有在劃設分向限制線之路段橫越道
    路，違反特定標線禁制之疏失情形，此有臺中市○○○道路
    交通事故初步分析研析表1份在卷可參，惟此僅屬被害人對
    本件車禍事故之發生與有過失，得為本院量刑時之參考及被
    害人請求民事損害賠償時有無過失相抵之問題，仍難免除被
    告於本件肇事之過失責任。綜此，本件事證已臻明確，被告
    犯行洵堪認定。綜此，被告上揭自白確與事實相符，堪予採
    信，本件事證明確，被告前開犯行洵堪認定。
四、核被告所為，係犯刑法第185條之3之酒醉駕車罪、同法第28
    4條第1項後段之過失傷害致重傷罪。被告所犯上開酒醉駕車
    罪、過失傷害致重傷罪二罪，犯意各別，構成要件不同，應
    予分論併罰。再按汽車（含機器腳踏車）駕駛人，酒醉駕車
    ，因而致人受傷，依法應負刑事責任者，加重其刑至二分之
    一，道路交通管理處罰條例第3條第8項、第86條第1項分別
    定有明文，本件被告係酒醉騎乘上開輕型機車致人受傷，已
    如前述，爰依此規定就其所犯過失傷害致重傷罪部分加重其
    刑。又被告於本件車禍肇事犯罪未被有偵查權之機關或公務
    員發覺前，停留於現場，向前來處理車禍之臺中市警察局第
    一分局公益派出所警員丁○○承認車禍肇事，自承犯罪接受
    審判之情，業據證人即現場處理車禍之警員丁○○於原審審
    理時到庭證述屬實，爰依刑法第62條前段自首之規定減輕其
    刑，並依法先加重後減輕之。
五、原審對被告論罪科刑，固非無見，惟查：有罪之判決，對於
    行為人是否構成自首之疑義，攸關刑罰減輕規定之適用，自
    應詳予認定，並記載於事實及理由內，原判決理由欄認定被
    告係自首，事實欄卻未記載自首之事實，是理由失其依據，
    即有未當。檢察官雖據被害人乙○○具狀請求上訴，認邇來
    政府三令五申在媒體廣告上宣導不得酒後駕車，被告丙○○
    竟漠視規勸執意為之，以致不慎撞傷被害人，造成被害人一
    家不可抹滅之傷害，迄今又無誠意與被害人達成和解，犯後
    態度實為惡劣，其行徑應予重懲，原審量刑過輕等語而指摘
    原判決不當，惟按量刑輕重係屬事實審法院得依職權自由裁
    量之事項，苟已斟酌刑法第57條各款所列情狀而未逾越法定
    刑度，不得遽指為違法（最高法院72年度台上字第6696號、
    75年度台上字第7033號判例要旨參照）；且在同一犯罪事實
    與情節，如別無其他加重或減輕之原因，下級審量定之刑，
    亦無過重或失輕之不當情形，則上級審法院對下級審法院之
    職權行使，原則上應予尊重（最高法院85年度台上字第2446
    號裁判意旨參照）。本件原審已依刑法第57條之規定審酌被
    告之上開一切情狀，而量處罪刑，本院衡酌被告未與被害人
    達成和解，係因雙方就理賠金額尚無一致共識，而被害人乙○○所受損害部分，可依循民事訴訟求償等方式救濟，原審
    量刑難認有何刑度過輕情形，檢察官之上訴，並無理由，應
    予駁回。惟原判決既有上開可議之處，自應由本院將原判決
    撤銷改判。爰審酌被告飲用酒類後騎乘上開輕型機車時，呼
    氣中酒精濃度測試值達每公升0.77毫克，逾法定不得駕駛動
    力交通工具之標準值，對往來用路人已造成一定程度之不確
    定危險，顯危及自身暨其他道路使用人之人身安全，被害人
    乙○○受有上開重傷害及其對本件車禍之發生容亦有部分輕
    微過失，及被告於本件車禍之過失程度，被告肇事後迄今尚
    未能與被害人達成和解，暨其犯後於法院審理時坦認自己確
    有過失之犯罪後態度等一切情形，各量處如主文第2項所示
    之刑，且均諭知易科罰金之折算標準，並定應執行之刑，及
    諭知易科罰金之折算標準。
據上論斷，應依刑事訴訟法第369條第1項前段、第364條、第299
條第1項前段，刑法第284條第1項後段、第185條之3、第62條前
段、第41條第1項前段、第51條第5款，刑法施行法第1條之1，道
路交通管理處罰條例第86條第1項，判決如主文。
本案經檢察官甲○○到庭執行職務。
中    華    民    國    98    年    4     月    29    日
            刑事第七庭    審判長法  官  林  榮  龍
                                法  官  江  錫  麟
                                法  官  張  惠  立
上列正本證明與原本無異。
不得上訴。
                                書記官  陳  慈  傳
中    華    民    國    98    年    4     月    30    日
附錄：本案論罪科刑法條全文
中華民國刑法第185條之3
服用毒品、麻醉藥品、酒類或其他相類之物，不能安全駕駛動力
交通工具而駕駛者，處1年以下有期徒刑、拘役或科或併科15萬
元以下罰金。
中華民國刑法第284條
因過失傷害人者，處 6 月以下有期徒刑、拘役或 5 百元以下罰
金，致重傷者，處1年以下有期徒刑、拘役或5百元以下罰金。
從事業務之人，因業務上之過失傷害人者，處 1 年以下有期徒刑
、拘役或1 千元以下罰金，致重傷者，處 3 年以下有期徒刑、
拘役或2千元以下罰金。


司法院資訊處製作；財團法人民間司法改革基金會備份。
